【裁判字號】    98,消債更,505
【裁判日期】    980511
【裁判案由】    聲請更生程序
【裁判全文】
臺灣高雄地方法院民事裁定           98年度消債更字第505號
聲  請  人
即債 務 人  甲○○
上當事人因消費者債務清理事件聲請更生，本院裁定如下：
    主  文
聲請駁回。
聲請費用新臺幣壹仟元由聲請人負擔。
    理  由
一、聲請意旨略以：聲請人即債務人甲○○前向附表所示各金融
    機構辦理消費貸款，迄仍積欠債務合計新臺幣（下同）99萬
    2,286 元。於本件聲請更生前，向最大債權銀行即元大銀行
    申請前置協商，未能達成可行之協商方案。惟聲請人並無恆
    產，目前每月薪資約4 萬元，與配偶鄭堯菁育有2 名子女。
    目前居住房屋登記在鄭堯菁名下，但已設定抵押，鄭堯菁於
    96年1 月間失業，故每月支出房屋貸款8,808 元由聲請人負
    擔，連同子女教育費、保險及全家日常生活費用之必要支出
    ，已不能清償債務，爰聲請准予更生等語。
二、按「債務人不能清償債務或有不能清償之虞者，得依本條例
    所定更生或清算程序，清理其債務」，消費者債務清理條例
    第3 條定有明文。緣消費者與金融機構間債之關係之發生，
    係依契約自由原則及相互間之信賴為基礎，此為社會經濟活
    動得以維繫及發展之重要支柱，債務人經濟窘迫，固不應任
    其自生自滅，債權人一方之利益，仍不能因之摒棄不顧。是
    債務人於協商程序中，自應本於個人財產及收支狀況，依最
    大誠信原則，商討解決方案。如終究不能成立協商，於聲請
    更生或清算時，法院審酌上開條文所謂「不能清償或有不能
    清償之虞」，自宜綜衡債務人全部收支、信用及財產狀況，
    評估是否因負擔債務，而不能維持最基本之生活條件；所陳
    報之各項花費，是否確屬必要性之支出；如曾有協商方案，
    其條件是否已無法兼顧個人生活之基本需求等情，為其判斷
    之準據。
三、聲請人積欠如附表所示各金融機構合計99萬2,286 元之債務
    ，經依前置協商程序，向最大債權銀行提出債權人清冊，並
    以書面表明共同協商之意旨，惟不能達成協議一節，有聲請
    人之財產及收支狀況說明書、債權人清冊、前置協商不成立
    通知書等件在卷可稽，堪認上情屬實。聲請人據以聲請更生
    ，本院自應綜合聲請人目前全部收支及財產狀況，評估是否
    有「不能清償或不能清償之虞」之情。經查：
（一）聲請人陳報目前任職臺灣典範半導體股份有限公司，平均
      每月薪資約4 萬餘元，名下有投資一筆，別無其他財產等
      情，有聲請人勞工保險被保險人資料表、健保局投保資料
      、財政部臺灣省南區國稅局95及96年度綜合所得稅各類所
      得資料清單、財產歸屬資料清單及薪資單附卷可供佐證（
      卷第35-37 、41-45 、52-53 頁）。依該綜合所得資料清
      單所示，95年度總所得50萬7,760 元，平均每月所得約4
      萬2,313 元；96年總所得47萬1,854 元，平均每月所得約
      3 萬9,321 元，又依其提出之97年度之薪資單顯示，1 月
      薪資為4 萬2,645 元、2 月為3 萬7,002 元、3月為4萬
      5,955 元、4 月為4 萬2,015 元、5 月為3 萬6,980 元、
      9 月為4 萬3,234 元、10月為4 萬7,094 元、12月為3 萬
      8,380 元（其中97年6 、7 、8 、11月未提出），以上8
      月薪資收入換算平均每月所得約為4 萬1,652 元，另同年
      2 月核發獎金4 萬8,950 元，依比例核算結果，97年度連
      同獎金每月平均入約為4 萬5731元【計算式：41652 +
      48950 ÷12＝45731 】，足認聲請人所陳上情為真。
（二）關於支出部分，聲請人陳稱現住之房屋登記在配偶名下，
      因配偶失業賦閒，由其支付房屋貸款費用每月8,808 元，
      另有2 名子女受其扶養，連同教育費每年5 萬元（平均每
      月約4,167 元）、保險費每年9 萬5,860 元（平均每月約
      7,988 元）、膳食1 萬2,000 元、交通費4,000 元、醫療
      費2,000 元、電話費1,050 元等各項必要費用，聲請前2
      年平均每月支出4 萬0,012 元等情，業經卷內財產及收入
      狀況說明書記載明確，並提出土地及建物登記謄本、房貸
      繳納證明、領取失業補助金轉帳資料、戶籍謄本、聲請人
      及鄭堯菁與2 名子女吳泳締、吳泳徹之保險單、加油發票
      、學校學費支出、繳稅證明、保險繳費單據、電話費、自
      來水、電費、有線電視收訊費等收據存卷可憑。查聲請人
      現居住之房屋係全家容身安居之處所，且聲請人之配偶失
      業中，故由聲請人代為支付，認屬必要。至上開陳報之其
      他花費，關於保險部分，每年支付9 萬5,860 元，平均每
      月支出7,988 元，尚屬過高，且係個人理財投資之一環，
      不得認係必要支出。此外，其他各項費用核屬相當且必要
      ，堪予採認。準此，扣除上開保險費部分後，聲請人每月
      必要支出應為3 萬2,024 元【計算式：00000-0000＝
      32024 】。
（三）綜上所述，聲請人名下固僅有一筆2 萬4,390 元之投資，
      別無恆產，惟以其陳報97年每月平均薪資收入約4 萬5,73
      1 元為核算基礎，扣除上開平均每月必要支出3 萬2,024
      元後，尚有餘額1 萬3,707 元可供運用【計算式：0 0000
      －00000 ＝13707 】，尚無不能清償或不能清償之虞。惟
      其於聲請更生前，向元大銀行申請前置協商時，卻不能同
      意期數180 期、利率1 ％、每月5,508 元之還款方案，此
      有元大銀行97年10月29日前置協商退件通知書附卷足據（
      卷第5 頁），足見聲請人尚乏積極協商誠意。聲請人縱認
      上開條件仍有理算緊逼、不易喘息之疑慮，自應本於誠信
      ，依前置協商程序洽談其他實質還款方案，如確有不能清
      償或不能清償之虞，未能達成協商，再依更生或清算程序
      處理。從而，本院依上開事證及調查結果，認聲請人聲請
      准予更生，尚非有據，應予駁回。
四、據上論結，本件聲請為無理由，依消費者債務清理條例第11
    條第1 項、第8 條前段，裁定如主文。
中    華    民    國    98    年    5     月    11    日
                  民事第三庭  法  官  李嘉益
以上正本證明與原本無異。
如不服本裁定，應於送達10日內向本院提出抗告狀，並繳納裁判
費新台幣1,000元。
中    華    民    國    98    年    5     月    12    日
                              書記官  陳瓊芳
附表：
┌──┬────────┬────────┬───────┐
│編號│債權人          │金額（新臺幣）  │  種     類   │
├──┼────────┼────────┼───────┤
│ 一 │匯豐(原中華)銀行│3萬2,000元      │信用貸款      │
├──┼────────┼────────┼───────┤
│ 二 │元大銀行        │72萬8,032元     │信貸、信用卡  │
├──┼────────┼────────┼───────┤
│ 三 │玉山銀行        │4萬3,161元      │信用卡        │
├──┼────────┼────────┼───────┤
│ 四 │萬泰銀行        │2萬8,000元      │信用貸款      │
├──┼────────┼────────┼───────┤
│ 五 │台新銀行        │15萬8,000元     │信用貸款      │
├──┼────────┼────────┼───────┤
│ 六 │慶豐銀行        │3,093元         │信用卡        │
├──┴────────┼────────┼───────┤
│ 合       計          │99萬2,286元     │              │
└───────────┴────────┴───────┘


司法院資訊處製作；財團法人民間司法改革基金會備份。
